【裁判字號】    95,訴,1118
【裁判日期】    950831
【裁判案由】    損害賠償
【裁判全文】
臺灣桃園地方法院民事判決              95年度訴字第1118號
原      告  甲○○
被      告  乙○○
上列當事人間請求損害賠償事件，原告就本院95年度易字第470
號恐嚇取財等案件提起附帶民事訴訟（95年度附民字第59號），
經本院刑事庭裁定移送前來，於民國95年8月24日言詞辯論終結
，本院判決如下：
    主      文
被告應給付原告新台幣壹拾萬元，及自民國九十五年六月二十日
起至清償日止，按年息百分之五計算之利息。
原告其餘之訴駁回。
訴訟費用由被告負擔十分之一，餘由原告負擔。
本判決得假執行。
    事實及理由
一、本件被告未於言詞辯論期日到場，核無民事訴訟法第386 條
    各款所列情形，爰依原告聲請，由其一造辯論而為判決。
二、本件原告起訴主張：因被告有意追求其原工作機關同事鍾秀
    蘭遭拒，嗣又得知鍾秀蘭與原告交往，並居住於原告之桃園
    縣龜山鄉○○○○街81號住處，而心生不滿，並思及與鍾秀蘭
    有新台幣（下同）3 萬元債務糾紛，明知原告無為鍾秀蘭償
    還債務之義務，竟於民國94年5 月4 日上午7 時許，前往上
    址原告住處門前道路上，向原告恫赫稱：「若不拿出3 萬元
    ，就要讓你死得很難看，而且要天天來亂，跟你沒完沒了」
    等語，而以此等加害生命之事加以恐嚇，致使原告心生畏懼
    ；另基於公然侮辱原告名譽之犯意，在前開時、地，接續以
    「龜兒子」、「狗男女」、「幹你娘雞巴」等足以貶損他人
    社會評價之語詞辱罵原告，被告亦因前開恐嚇取財等犯行，
    經本院刑事庭判處有罪。原告與鍾秀蘭交往期間，屢遭被告
    埋伏或跟監，甚或突然現身辱罵及恐嚇原告及鍾秀蘭，原告
    長期飽受被告前開蓄意不法之侵害行為，致原告身心蒙受極
    大陰霾，迄今仍陷於恐懼中，並有偶發失眠、易緊張、害怕
    等徵狀，甚難平復，爰依民法第184 條第1 項前段、第195
    條第1 項之規定，提起本件訴訟，並聲明：被告應給付原告
    100 萬元，及自刑事附帶民事起訴狀繕本送達之翌日起至清
    償日止，按週年利5% 計算之利息。
三、被告未於言詞辯論期日到場，亦未以書狀為何聲明或陳述。
四、原告主張被告與鍾秀蘭有3 萬元之債務糾紛，其明知原告無
    為鍾秀蘭償還債務之義務，竟於94年5 月4 日上午7 時許，
    前往原告住處門前道路上，向原告恫赫稱：「若不拿出3 萬
    元，就要讓你死得很難看，而且要天天來亂，跟你沒完沒了
    」等語，另基於公然侮辱原告名譽之犯意，在上開時、地，
    接續以「龜兒子」、「狗男女」、「幹你娘雞巴」等語辱罵
    原告，被告亦因前開恐嚇取財、公然侮辱等犯行，經檢察官
    提起公訴，經本院刑事庭95年度易字第470 號判決有期徒刑
    5 月，如易服勞役，以300 元折算1 日，嗣原告不服上訴台
    灣高等法院，現於台灣高等法院審理中等情，有本院上開刑
    事判決及台灣高等法院傳票在卷可稽。又按當事人對於他造
    主張之事實，於言詞辯論時不爭執時，視同自認。又當事人
    對於他造主張之事實，已於相當時期受合法之通知，而於言
    詞辯論期日不到場，亦未提出準備書狀爭執者，準用第1 項
    之規定。民事訴訟法第280 條第1 項、第3 項定有明文。本
    件原告主張之事實，已於95年6 月19日送達被告，而本院言
    詞辯論通知書亦先後於95年7 月28日及同年8 月10日合法送
    達被告，此有送達證書在卷可稽，被告於收受通知書後，未
    據其提出準備書狀爭執，又未於言詞辯論期日到場，揆諸前
    開規定，自應認對於原告主張之前揭事實，視同自認。本院
    參酌前開各情，堪信原告主張之前揭事實為真實。
五、按不法侵害他人之身體、健康、名譽、自由、信用、隱私、
    貞操，或不法侵害其他人格法益而情節重大者，被害人雖非
    財產上之損害，亦得請求賠償相當之金額。民法第195 條第
    1 項定有明文。被告以非法方法，恐嚇原告交付財物，否則
    將對其不利，自係以不法之手段侵害他人之身體健康及自由
    權利，即構成民法上之侵權行為，是原告請求被告賠償所受
    之非財產上之損害即精神慰撫金，自屬有據。又本件原告主
    張被告有侵害其名譽之事實，業經認定如前，原告依據侵權
    行為之法律關係，請求被告賠償非財產上之損害，亦屬有據
    。茲應審酌者，為原告請求是否有理由，爰析述如下：按名
    譽被侵害者，關於非財產上之損害，加害人雖亦負賠償責任
    ，但以相當之金額為限，民法第195 條第1 項定有明文，所
    謂相當，自應以實際加害情形與其名譽影響是否重大，及被
    害者之身分地位與加害人經濟狀況等關係定之。又慰藉金之
    賠償須以人格權遭遇侵害，使精神上受有痛苦為必要，其核
    給之標準固與財產上損害之計算不同，然非不可斟酌雙方身
    分資力與加害程度，及其他各種情形核定相當之數額。（最
    高法院47年度台上字第1221號、51年度台上字第223 號判例
    要旨參照）。查本件原告為高職畢業，目前從事計程車駕駛
    工作，已據原告陳明在卷（本院95年8 月24日言詞辯論筆錄
    ），並提出畢業證書影本1 份可參。而原告93、94年度薪資
    所得分別為9,271 元、4,359 元，名下有不動產多筆，小客
    車1 部；被告93年度則有薪資所得810 元、股利憑單17,344
    元，94年度無薪資所得，其名下有不動產多筆，1 輛自小客
    車等情，分別有兩造稅務電子閘門財產所得調件明細表在卷
    可憑。本院審酌被告對原告恐嚇取財未遂及公然侮辱原告之
    行為，及被告侵害原告名譽方法、所生之損害程度，暨兩造
    之身分、地位、經濟能力等，認為原告請求100 萬元精神慰
    撫金，尚嫌過高，應予核減為10萬元，方屬公允，逾此數額
    之請求，為無理由，應予駁回。
六、綜上所述，原告基於侵權行為之損害賠償請求權，請求被告
    給付10萬元，及自刑事附帶民事起訴狀繕本送達翌日即95年
    6 月19日起至清償日止，按年息百分之五計算之利息，為有
    理由，應予准許。逾此所為之請求，為無理由，應予駁回。
    本判決所命給付之金額，未逾50萬元，爰依職權宣告假執行
    。
七、本案事實已臻明確，原告其餘陳述，經本院審酌後，認不足
    以影響本判決結果，爰不一一論述，併此敘明。
八、結論：本件原告之訴，為一部有理由，一部無理由，依民事
    訴訟法第79條但書、第385 條第1 項前段、第389 條第1 項
    第5款，判決如主文。
中    華    民    國    95    年     8     月    31   日
                      民事第一庭法  官   陳婉玉
上為正本係照原本作成
如對本判決上訴，須於判決送達後20日內向本院提出上訴狀
中    華    民    國    95    年     8     月    31   日
                                書記官   劉雅玲


司法院資訊處製作；財團法人民間司法改革基金會備份。
